臺灣新北地方法院民事裁定
111年度消債更字第98號
聲  請  人
即 債務 人  林艷林  
代  理  人  李惠暄律師（法扶律師）
上列聲請人依消費者債務清理條例聲請更生事件，本院裁定如下
：
    主  文
債務人甲○○自中華民國111年5月19日上午10時起開始更生程序。
命司法事務官進行更生程序。
    理  由
一、按債務人不能清償債務或有不能清償之虞者，得依本條例所
    定更生程序，清理其債務；債務人無擔保或無優先權之債務
    總額未逾新臺幣（下同）1,200萬元者，於法院裁定開始清
    算程序或宣告破產前，得向法院聲請更生；債務人對於金融
    機構負債務者，在聲請更生或清算前，應向最大債權金融機
    構請求協商債務清償方案，或向其住、居所地之法院或鄉、
    鎮、市、區調解委員會聲請債務清理之調解；協商或調解成
    立者，債務人不得聲請更生或清算，但因不可歸責於己之事
    由，致履行有困難者，不在此限，消費者債務清理條例（下
    稱消債條例）第3條、第42條第1項、第151條第1項、第151 
    條第7項分別定有明文。又法院開始更生程序之裁定，應載
    明其年、月、日、時，並即時發生效力；法院裁定開始更生
    或清算程序後，得命司法事務官進行更生或清算程序，必要
    時得選任律師、會計師或其他適當之自然人或法人一人為監
    督人或管理人，消債條例第45條第1項、第16條第1項亦有明
    文。
二、本件聲請意旨略以：聲請人因5年前父親與婆婆相繼生病，
    亟需大筆醫藥費，只好向銀行為信用貸款以度過難關。目前
    累積債務總額為730,952元，於消債條例施行後，曾依消債
    條例第151條與最大債權金融機構中國信託商業銀行股份有
    限公司（下稱中國信託銀行）為前置協商，中國信託銀行提
    出分85期、利率7%、每月清償11,000元之協商清償方案，惟
    聲請人無法負擔該方案，因而前置協商不成立，爰依法具狀
    聲請更生程序等語。
三、本院認定如下：
  ㈠聲請人於本件更生之聲請前曾向中國信託銀行申請前置協商
    ，中國信託銀行提出分85期、利率7%、每月清償11,000元之
    協商清償方案，惟聲請人因尚須扶養未成年子女，無法負擔
    該協商方案，故前置協商不成立等情，此有前置協商不成立
    通知書、中國信託銀行111年3月14日民事陳報狀暨協商相關
    資料（見本院卷第27、81至143頁）在卷可證，則聲請人確
    有依照消債條例第151條第1項規定向最大債權金融機構請求
    協商之事實，當堪認定。
  ㈡本件聲請人所提更生之聲請可否准許，須審究聲請人的情況
    是否符合消債條例第3條「債務人不能清償債務或有不能清
    償之虞者」之要件。經查：
　  ⒈聲請人主張其有不能清償債務之情事，業據其提出財產及
      收入狀況說明書、債權人清冊、債務人清冊、前置協商不
      成立通知書、財團法人金融聯合徵信中心查詢當事人綜合
      信用報告回覆書、全國財產稅總歸戶財產查詢清單、108
      至109年度綜合所得稅各類所得資料清單、員工職務證明
      書、現戶全戶戶籍謄本、薪資袋、自願職保被保險人投保
      資料表、汽車行車執照、機器腳踏車新領牌照登記書、中
      國信託銀行台幣帳戶存摺封面暨內頁、玉山銀行活期儲蓄
      存款存摺封面暨內頁、郵政存簿儲金簿封面暨內頁、國泰
      世華銀行活期儲蓄存款存摺封面暨內頁、南山人壽保單詳
      情、中國人壽保險股份有限公司續期保險費送金單、大都
      會國際人壽鑫安保險、新光人壽保單批註欄、保誠人壽契
      約內容變更說明書等資料（見本院卷第23至60、161至168
      、183至255頁）為證，堪認屬實。
　  ⒉聲請人主張其每月必要支出為交通費600元、膳食費9,000
      元、日常生活用品雜費3,000元、水費125元、電費1,250
      元、瓦斯705元、手機電話費700元、家用電話與網路費27
      5元、勞工職災保險費27元、健保費783元、未成年子女扶
      養費5,000元、母親扶養費2,000元等項，共計23,465元等
      語。
   　 ⑴就未成年子女扶養費每月5,000元部分，聲請人提出現戶
        全戶戶籍謄本、108至109年度綜合所得稅各類所得資料
        清單、全國財產稅總歸戶財產查詢清單等件供參（見本
        院卷第167、171至175頁），該未成年子女目前因憂鬱
        症休學中，名下無不動產亦無固定薪資收入，尚難認足
        以維持基本日常支出，故聲請人主張每月給予5,000元
        作為扶養費尚屬合理。
   　 ⑵就每月支出母親扶養費2,000元部分，聲請人提出郵政存
        簿儲金簿封面暨內頁、現戶部分戶籍謄本、108至109年
        度綜合所得稅各類所得資料清單、全國財產稅總歸戶財
        產查詢清單、現戶全戶戶籍謄本（見本院卷第157至159
        、169、177至181、305頁）等件供本院參酌，可見聲請
        人之母親已屆高齡，固每月領有中低老人生活補助7,75
        9元，但並無固定薪資收入，名下亦無不動產，尚難認
        足以維持基本日常支出，故聲請人主張每月給予母親2,
        000元作為扶養費尚屬合理。
   　 ⑶本院考量聲請人的家庭狀況、工作型態、目前社會經濟
        消費之常情，認為原告主張負擔上述必要費用的支出數
        額，並未逾一般人生活程度。且消債條例之立法目的，
        除使債務人得透過更生程序清償債務、重建其經濟生活
        ，也應保障債務人及其親屬於更生方案履行期間內，得
        保有符合人性尊嚴之最低基本生活，以及保留債務人於
        各項目中費用留用之彈性，以維持債務人及其親屬最基
        礎生活水準。因此，聲請人上述主張尚屬合理。
　  ⒊本件聲請人目前每月薪資約為27,700元（計算式：薪資25,
      200元＋伙食津貼2,500元＝27,700元），扣除上開每月必要
      生活支出後餘額為4,235元（計算式：27,700元－23,465元
      ＝4,235元），顯無法履行前置協商程序最大債權人中國信
      託銀行所提出分85期、利率7%、每月清償11,000元之協商
      方案。而聲請人目前累積債務總額合計為730,952元，若
      以每月可用餘額4,235元償還積欠之債務730,952元，尚須
      約14.3年（計算式：730,952元÷4,235元÷12月≒14.3年）
      才可將上列債務清償完畢，是以本院審酌聲請人現況之財
      產、勞力及信用等清償能力，以聲請人每月收入於扣除合
      理之基本生活費用後，堪信已不能清償前開所負無擔保或
      無優先權債務730,952元。從而，聲請人所為本件更生聲
      請，符合消債條例第3條所定之要件。
四、綜上所述，本件聲請人為一般消費者，並未從事營業活動。
    其有無法清償債務之虞的情事發生，又所負無擔保或無優先
    權之債務，並未逾1,200萬元，且未經法院裁定開始清算程
    序或宣告破產，又查無消債條例第6條第3項、第8條或第46
    條各款所定駁回更生聲請之事由存在，則聲請人聲請更生，
    於法有據，應予准許，爰裁定如主文。
五、聲請人於更生程序開始後，應另提出足以為債權人會議可決
    或經法院認為公允之更生方案以供採擇，俾免更生程序進行
    至依消債條例第61條規定應行清算之程度，附此敘明。
六、依消債條例第11條第1項、第45條第1項、第16條第1項，裁定如主文。　　　　　　　　　　　
中　　華　　民　　國　　111 　年　　5 　　月　　19　　日
              民事第六庭    法　官　許映鈞
以上正本證明與原本無異。
本件裁定不得抗告。
本裁定已於民國111年5月19日上午10時公告。
中　　華　　民　　國　　111 　年　　5 　　月　　19　　日
                            書記官　賴麗莎